臺灣士林地方法院刑事判決
　　　　　                          110年度審訴字第718號
公  訴  人  臺灣臺中地方檢察署檢察官
被      告  劉馨嬪


上列被告因違反商業會計法等案件，經臺灣臺中地方檢察署檢察
官提起公訴（107 年度偵字第10281 號、108 年度偵字第13555
號、15740 號），嗣經臺灣臺中地方法院以109 年度訴字第1795
號判決諭知管轄錯誤而移送本院，本院判決如下：
    主  文
本件免訴。
    理  由
一、公訴意旨略以：被告劉馨嬪係址設臺北市○○區○○路0 段
    00巷00號2 樓「鋐薏實業有限公司」（下稱鋐薏公司）之負
    責人，係屬商業會計法上之商業負責人，負有據實製作商業
    會計憑證之義務，竟於下列時間，為下列行為：
  ㈠被告基於填製不實會計憑證及幫助他人逃漏稅捐之犯意，於
    民國101 年11月起至同年12月間止，明知鋐薏公司無銷貨之
    事實，竟虛開如附表一（即起訴書附表十㈠）之不實之統一
    發票4 張，銷售額合計新臺幣（下同）357 萬元，交付予「
    名潤股份有限公司」（下稱名潤公司）充當進貨憑證使用，
    並由名潤公司提出申報扣抵銷項稅額，致幫助他人逃漏營業
    稅額合計17萬8,500 元。因認被告此部分所為涉犯商業會計
    法第71條第1 款之商業負責人明知為不實事項而填製會計憑
    證及稅捐稽徵法第43條第1 項之幫助逃漏稅捐等罪嫌。
  ㈡被告基於行使業務登載不實文書之犯意，於101 年12月間，
    明知鋐薏公司未實際向「渱閔實業有限公司」（下稱渱閔公
    司）進貨，竟取得渱閔公司開立如附表二（即起訴書附表十
    ㈡）之不實統一發票1 張，銷售額合計120 萬元，稅額6 萬
    元，充當鋐薏公司之進項憑證，並將此不實事項填製「營業
    人銷售額與稅額申報書」（俗稱401 表）據以向所轄稅捐稽
    徵機關申報不實進項金額及稅額，足生損害於稅捐稽徵機關
    對於稅捐稽徵之公平性及正確性。因認被告此部分所為係犯
    刑法第216 條、第215 條行使業務登載不實文書罪嫌等語。
二、按案件曾經判決確定者，應諭知免訴之判決，且得不經言詞
    辯論為之，刑事訴訟法第302 條第1 款、第307 條分別定有
    明文。次按訴訟法上所謂一事不再理之原則，關於實質上一
    罪或裁判上一罪，均有其適用（最高法院60年台非字第77號
    判例意旨參照）。再按刑事訴訟法第302 條第1 款規定「案
    件曾經判決確定者，應諭知免訴之判決」，係以同一案件，
    已經法院為實體上之確定判決，該被告應否受刑事制裁，既
    因前次判決而確定，不能更為其他有罪或無罪之實體上裁判
    ，此項原則，關於實質上一罪或裁判上一罪（如連續犯、牽
    連犯、想像競合犯），其一部事實已經判決確定者，對於構
    成一罪之其他部分，亦均應適用，此種事實係因審判不可分
    之關係在審理事實之法院，就全部犯罪事實，依刑事訴訟法
    第267 條規定，本應予以審判，故其確定判決之既判力自應
    及於全部之犯罪事實（最高法院49年台非字第20號判例、60
    年台非字第77號判例意旨參照）。
三、經查：
  ㈠被告劉馨嬪係鋐薏公司負責人，以鋐薏公司名義虛開如附表
    一所示內容不實之統一發票，交由名潤公司充作進項憑證，
    持向稅捐稽徵機關申報抵扣進銷項稅額，以此方式幫助納稅
    義務人名潤公司逃漏營業稅乙案，前經臺灣士林地方檢察署
    檢察官以108 年度偵字第13526 號案件提起公訴，並經本院
    於109 年12月22日以109 年度訴字第132 號判決判處有期徒
    刑2 月（即該案判決書附表二編號6 所示名潤公司部分），
    該案嗣於110年1月28日確定等情，有該案判決書、臺灣高等
    法院被告前案紀錄表等在卷可稽。本件公訴意旨一、㈠所指
    被告於附表一所示違反商業會計法第71條第1 款之商業負責
    人明知為不實事項而填製會計憑證及稅捐稽徵法第43條第1 
    項之幫助逃漏稅捐等行為，與前揭確定判決附表二編號6 所
    示犯行核屬同一事實，自為上開確定判決之效力所及。
  ㈡被告以附表二所示之不實統一發票1 張，充當鋐薏公司之進
    項憑證，據以向所轄稅捐稽徵機關虛報不實進項金額，申報
    扣抵銷項稅額，而逃漏營業稅，涉犯稅捐稽徵法第47條第1
    項第1款、第41條之公司負責人為納稅義務人以詐術逃漏稅
    捐罪嫌部分，前同經臺灣士林地方檢察署檢察官以108 年度
    偵字第13526 號案件提起公訴，惟本院業以109 年度訴字第
    132 號判決判處無罪確定在案，有該案判決書及臺灣高等法
    院被告前案紀錄表在卷足憑。本件公訴意旨一、㈡認被告以
    附表二所示不實統一發票1 張充當鋐薏公司之進項憑證，並
    將此不實事項填製「營業人銷售額與稅額申報書」，據以向
    所轄稅捐稽徵機關虛報不實進項金額，涉嫌行使業務登載不
    實文書部分，與前開業已起訴並經判處無罪確定之逃漏營業
    稅行為，局部行為重疊，屬一行為觸犯數罪名之想像競合犯
    ，為裁判上一罪，自亦為該案確定判決之既判力所及，不得
    另為實體上之裁判。
  ㈢綜上所述，本件被告被訴之犯罪事實，均為前案確定判決之
　  既判力所及，爰不經言詞辯論，逕為免訴判決之諭知。
據上論斷，應依刑事訴訟法第302 條第1 款、第307 條，判決如
主文。
中　　華　　民　　國　 110　　年　　10　　月　　13　　日
                  刑事第九庭審判長  法  官  李育仁
                                    法  官  陳彥宏
                                    法  官  蘇怡文
以上正本證明與原本無異。
因疫情而遲誤不變期間，得向法院聲請回復原狀。
如不服本判決應於收受送達後20日內向本院提出上訴書狀，並應
敘述具體理由。其未敘述上訴理由者，應於上訴期間屆滿後20日
內向本院補提理由書（均須按他造當事人之人數附繕本）「切勿
逕送上級法院」。因疫情而遲誤不變期間，得向法院聲請回復原
狀。
                                   書記官  林孟君
中　　華　　民　　國　　110 　年　　10　　月　　13　　日

附表一：

編號 取得鋐薏公司虛開之不實統一發票充作進項憑證使用之營業人 開立發票時間 發票字軌號碼 發票銷售金額（新臺幣：元） 申報之營業稅額（新臺幣：元） 申報營業稅期間  1 名潤股份有限公司 101年11月 GM00000000 1,350,000 67,500 101年11月、12月份營業稅（102年1 月15日前申報）   101年11月 GM00000000 950,000 47,500    101年12月 GM00000000 800,000 40,000    101年12月 GM00000000 470,000 23,500             小計  3,570,000 178,500    實際逃漏之營業稅額     

附表二：

編號 營業人名稱 開立發票時間 發票字軌號碼 發票銷售金額（新臺幣：元） 營業稅額（新臺幣：元）  1 渱閔實業有限公司 101年12月 GM00000000 1,200,000 60,000                                     計發票1張    1,200,000 60,000